【裁判字號】    98,交聲,3675
【裁判日期】    990121
【裁判案由】    交管條例聲異
【裁判全文】
臺灣板橋地方法院交通事件裁定        98年度交聲字第3675號
原處分機關  交通部公路總局臺北區監理所
異  議  人
即受處分人  甲○○
上列異議人即受處分人因違反道路交通管理處罰條例案件，對於
交通部公路總局臺北區監理所於民國98年9 月29日所為之處分（
原處分案號：北監自裁字第裁40-AEY139434號）聲明異議，本院
裁定如下：
    主  文
異議駁回。
    理  由
一、原處分意旨略以：異議人即受處分人甲○○前因酒醉駕車之
    違規行為，經吊扣普通小型車之駕駛執照1 年，至民國99年
    8 月30日始期滿，惟其於上開駕駛執照吊扣期間內之98年9
    月2 日，仍駕駛車號5819-QZ 號自用小客車上路，嗣於同日
    下午1 時5 分許，行經臺北市○○○路290 號前，為警攔停
    製單舉發，爰依道路交通管理處罰條例第21條第1 項第5 款
    第4 項、第67條第3 項規定（原處分漏載第21條第4 項及第
    67條第3 項之規定，應予補充），裁處罰鍰新臺幣9,000 元
    ，並吊銷其駕駛執照，1 年內不得考領駕駛執照。
二、聲明異議意旨略以：異議人並無機車駕駛執照，僅有普通小
    型車駕駛執照。異議人前因無照酒醉駕駛機車，經警查獲，
    異議人已無異議繳清該部分罰鍰，然異議人係酒醉駕駛機車
    ，卻於取車時，遭要求吊扣汽車駕駛執照，異議人深感不解
    。異議人於1 週內，因公駕駛汽車突遭臨檢，並經以「駕駛
    執照吊扣期間內仍駕駛」為由處罰，此部分處罰應非適法，
    為此聲明異議，請求撤銷原處分等語。
三、按汽車駕駛人，駕駛執照吊扣期間駕駛小型車或機器腳踏車
    者，處新臺幣6,000 元以上12,000元以下罰鍰，當場禁止其
    駕駛；並吊銷駕駛執照；又汽車駕駛人，曾依本條例其他各
    條規定吊銷駕駛執照者，1 年內不得考領駕駛執照。道路交
    通管理處罰條例第21條第1 項第5 款、第4 項後段、第67條
    第3 項分別定有明文。
四、經查：
(一)、異議人並未考領重型機車駕駛執照，僅持有普通小型車駕駛
    執照，其於98年8 月28日因飲酒後駕駛重型機車，經警攔查
    施以酒精濃度測試，其酒精濃度超過規定標準，遭交通部公
    路總局臺北區監理所蘆洲監理站（下稱蘆洲監理站）於98年
    8 月31日以北監蘆字第裁46-C00000000號裁決書裁處罰鍰3
    萬元，吊扣普通小型車駕駛執照1 年，該裁決書已於同日送
    達異議人，異議人復已於同日將其普通小型車駕駛執照交由
    蘆洲監理站吊扣，並自該監理站承辦人員處取得駕駛執照吊
    扣執行單，其吊扣期間自98年8 月31日起至99年8 月30日止
    等節，為異議人所不爭執，復有蘆洲監理站98年11月4 日北
    監蘆三字第0986006733號函暨所附舉發違反道路交通管理事
    件通知單、98年8 月31日北監蘆字第裁46-C00000000號裁決
    書、送達證書、駕駛執照執行單、本院辦理交通事件電話紀
    錄、汽車駕照基本資料、證號查詢汽車駕駛人、證號查詢機
    車駕駛人等資料附卷可參，均堪認屬實。又異議人於其普通
    小型車駕駛執照吊扣期間內之98年9 月2 日，仍駕駛車號
    5819-QZ 號自用小客車上路，而為執勤員警攔查，發現其有
    駕駛執照吊扣期間駕駛小型車之違規情節，乃依法製單舉發
    等事實，亦為異議人所不否認，並有臺北市政府警察局北市
    警交字第AEY139434 號舉發違反道路交通管理事件通知單1
    份存卷可稽，是異議人確有於駕駛執照吊扣期間駕駛小型車
    之違規行為，洵堪認定。
(二)、異議人執前詞置辯。按「汽車駕駛人，因違反本條例及道路
    交通安全規則之規定，受吊銷駕駛執照處分時，吊銷其持有
    各級車類之駕駛執照。」，94年12月14日修正公布並於95年
    3 月1 日施行之道路交通管理處罰條例第68條定有明文。查
    其修正過程與修正條文，立法委員認為原條文「汽車駕駛人
    ，因違反本條例及道路交通安全規則之規定，受吊扣或吊銷
    駕駛執照處分時，受吊扣或吊銷其持有各級車類之駕駛執照
    」之規定，將違法或違規駕駛人所持有各級車類之駕駛執照
    一併吊扣或吊銷，失之過酷，對於人民工作與生活影響過鉅
    ，有違比例原則，經與交通部協商後，乃將其中「受吊扣處
    分者，吊扣其持有各級車類之駕駛執照」部分之規定刪除。
    是駕駛人違反道路交通管理處罰條例第35條第1 項第1 款之
    規定而受吊扣駕駛執照處分時，依修正後同法第68條規定並
    參照其修正意旨，應僅得吊扣違規或違法當時駕駛車類之駕
    駛執照。復查以，酒醉駕車行為均製造法所不容許之風險，
    以風險製造之立場觀之，並不因駕駛車輛種類之不同，而有
    所差別。但從風險實現之觀點而言，酒醉駕駛車類之不同，
    其對於交通安全衍生之實害結果也有所差異，如駕駛人駕駛
    低一級之車類違反本條例之規定時，不論其所造成之實害結
    果，而一律吊扣駕駛人所持有之各類駕照，亦有違反相同事
    件相同處理，不同事件不同處理之平等原則（臺灣高等法院
    暨所屬法院97年法律座談會刑事類提案第40號討論意見參照
    ）。準此，依現行道路交通管理處罰條例第68條規定，條文
    僅規定吊銷駕照處分效力與執行方式，並未規定吊扣駕照之
    執行，則交通監理機關對於受處分人因有違反道路交通管理
    處罰條例之情形，應受吊扣駕駛執照處分時，僅吊扣受處分
    人違規或違法當時所駕駛車類之駕駛執照即為已足，不得再
    對受處分人吊扣其持有其他各類車輛之駕駛執照。
(三)、依前說明，本件異議人於98年8 月28日係違規酒後騎乘重型
    機車，應僅能吊扣其重型機車駕駛執照，惟異議人於騎乘上
    開重型機車時，僅持有小型車普通駕駛執照，並未持有重型
    機車駕駛執照可供吊扣，業如前述，是就異議人該次違規行
    為，尚無從對異議人裁處吊扣重型機車駕駛執照之處分。參
    酌道路交通管理處罰條例第67條第6 項之規定，違規酒後駕
    車然屬無照駕駛之情況下，應將「吊扣」之處罰規定轉換為
    「禁止在最長吊扣期間內考領駕照」之處罰。從而，蘆洲監
    理站於職務上既已明知受處分人並未持有重型機車駕照，即
    應依道路交通管理處罰條例第67條第6 項之規定，轉為裁罰
    異議人在所規定最長吊扣期間內（依同條例第35條第1 項第
    1 款規定，吊扣駕照最長期間為1 年），不得考領重型機車
    駕照；詎其仍於98年8 月31日對異議人以北監蘆字第裁46-C
    00000000號裁決書裁處吊扣異議人（小型車普通）駕駛執照
    之處分，於法即有違誤。惟該98年8 月31北監蘆字第裁46-C
    00000000號裁決書之法律性質核屬一行政處分，並已合法送
    達於受處分人即本件異議人，異議人如對該該裁決書之內容
    不服，本應依法向管轄地方法院之交通法庭聲明異議，然異
    議人並未對該處分於法定期間內提出異議，已如前述，是該
    處分已生形式之存續力，並隨之產生構成要件效力，除非該
    處分有無效或不生效力之情形，否則縱屬違法，仍有拘束本
    院之效力，本院應將其存在或內容視為既存事實，而作為本
    件裁判之基礎。經核蘆洲監理站98年8 月31日上開裁決書雖
    有如前所述不應吊扣異議人普通小型車駕駛執照之違法情事
    ，惟該違法瑕疵尚未重大明顯至無效之程度，依上說明，本
    院仍應尊重該吊扣普通小型車駕駛執照處分之構成要件效力
    而受其拘束，異議人辯稱當初其於前案係酒醉駕駛機車而非
    汽車，不應吊扣普通小型車駕照等語，尚難於本案採為有利
    於異議人之認定。然蘆洲監理站對於前述違法之負擔處分，
    不問該處分已確定，仍得依職權為全部或一部之撤銷，以維
    本件異議人之權益，並臻適法，併此敘明。
五、綜上所述，異議人於駕駛執照吊扣期間仍駕駛小型車之違規
    事實，堪以認定。原處分機關依據前揭道路交通管理處罰條
    例第21條第1 項第5 款、第4 項、第67條第3 項規定，裁處
    異議人罰鍰9,000 元，並吊銷駕駛執照，1 年內不得重新考
    領駕駛執照，核無違誤，本件異議為無理由，應予駁回。
據上論斷，應依道路交通案件處理辦法第19條，裁定如主文。
中    華    民    國    99    年    1     月    21    日
                      交通法庭  法  官  吳佳穎
以上正本證明與原本無異
如不服本裁定應於送達後5日內向本院提出抗告狀
                                書記官  黃炎煌
中    華    民    國    99    年    1     月    21    日

司法院資訊處製作；財團法人民間司法改革基金會備份。
